【裁判字號】    99,易,1604
【裁判日期】    990726
【裁判案由】    詐欺
【裁判全文】
臺灣臺中地方法院刑事判決              99年度易字第1604號
公  訴  人  台灣台中地方法院檢察署檢察官
被      告  丙○○
上列被告因詐欺案件，經檢察官提起公訴（99年度偵字第8271、
9615號），本院合議庭裁定由受命法官獨任進行簡式審判程序，
判決如下：
    主    文
丙○○幫助意圖為自己不法之所有，以詐術使人將本人之物交付
，累犯，處拘役貳拾日，如易科罰金，以新台幣壹仟元折算壹日
。
    犯罪事實
一、丙○○曾因毒品危害防制條例案件，經國防部南部地方軍事
    法院94年度和審字第315號判處有期徒刑六月，於民國95年1
    月6日執行完畢。詎仍不知謹慎，其預見一般人使用他人金
    融機構之帳戶，常與財產犯罪具有密切關係，可能利用他人
    金融機構帳戶作為取得贓款之工具，並掩飾不法犯行，其雖
    無提供帳戶幫助他人犯罪之確信，仍因見報刊貸款廣告，與
    自稱「陳先生」之不詳姓名成年人聯絡辦理貸款事宜，而基
    於縱若有人持之犯罪亦不違背其本意之幫助犯意，於99年1
    月11日，在台中市○○○路之「飛狗客運」，以託運方式，
    將其所有台灣中小企業銀行烏日分行第00000000000號帳戶
    、合作金庫銀行黎明分行第0000000000000號帳戶及玉山銀
    行不詳帳戶之存摺、金融卡（含密碼），寄送至高雄市建國
    站予「名誠實業公司」。該不詳姓名成年人或所屬詐欺集團
    成員取得丙○○所有前開銀行存摺、金融卡（含密碼）後，
    即意圖為自己不法之所有，為下列詐欺取財犯行：1、於99
    年1月12日晚上，假裝奇摩拍賣網站及玉山銀行北投分行人
    員，撥打電話向甲○○詐稱其之前在網路上購物，誤設定為
    分期付款，每月會自動扣款，要求甲○○持金融卡查閱存款
    金額，使甲○○信以為真，陷於錯誤，至台北市○○區○○
    街304號陽信銀行，依指示操作自動櫃員機，致其存款新台
    幣（下同）2萬3023元於同日晚上9時54分許遭轉帳匯入丙○○所有前開台灣中小企業銀行帳戶，旋被提領一空。2、於
    99年1月12日下午5時34分許，假裝奇摩拍賣網站人員，撥打
    電話向乙○○詐稱其之前在網路上購物，取款單簽寫有誤，
    要求乙○○至自動櫃員機解除設定，否則會按月扣款，使乙○○信以為真，陷於錯誤，於同日稍後至高雄縣鳳山市○○
    路、青年路口處之統一超商，依指示操作自動櫃員機，致其
    存款2萬6996元遭轉帳匯入丙○○所有前開台灣中小企業銀
    行帳戶，旋被提領一空。3、於99年1月12日上午9時許許，
    假裝丁○○朋友，撥打電話向丁○○詐稱支票到期需要現金
    ，要求丁○○幫忙，使丁○○信以為真，陷於錯誤，於同日
    及翌日共匯款22萬元至指定帳戶，其中3萬元於同日下午3時
    許，由丁○○託其大姊利用台北醫學院自動櫃員機轉帳至丙○○所有前開合作金庫銀行帳戶，旋被提領一空。
二、案經台中縣警察局烏日分局、台北縣政府警察局三重分局報
    請台灣台中地方法院檢察署檢察官偵查起訴。
    理    由
一、本件被告丙○○所犯係死刑、無期徒刑、最輕本刑為三年以
    上有期徒刑以外之罪，其於準備程序中就被訴事實為有罪之
    陳述，經告知簡式審判程序之旨，並聽取公訴人及被告之意
    見後，本院合議庭認為適宜而裁定由受命法官獨任進行簡式
    審判程序，先予說明。
二、上揭犯罪事實，業據被告丙○○坦承不諱，並經被害人甲○○、丁○○於警詢，及被害人乙○○於警詢、本院審理時指
    述綦詳，復有被告所有前開台灣中小企業銀行、合作金庫銀
    行帳戶之開戶資料、交易明細表，及被害人甲○○提出之陽
    信銀行自動櫃員機交易明細表影本1份、被害人丁○○提出
    之存摺交易明細表影本1份附卷可稽，足徵被告之自白供述
    與事實相符。被告預見一般人使用他人金融機構之帳戶，常
    與財產犯罪具有密切關係，可能利用他人金融機構帳戶作為
    取得贓款之工具，並掩飾不法犯行，仍將其所有前開銀行帳
    戶之存摺、金融卡（含密碼）寄交予不詳姓名成年人使用。
    該不詳姓名成年人或所屬詐欺集團成員嗣果據以作為詐欺取
    財犯罪之工具，被告自具有幫助該不詳姓名成年人或所屬詐
    欺集團成員犯詐欺取財罪之不確定故意。本件事證明確，被
    告犯行已堪認定。
三、按刑法上之故意，以行為人對於構成犯罪之事實，均有具體
    確定之認識，並有意使其發生者為確定故意，而行為人對於
    構成犯罪之事實，雖無具體確定之認識，然已預見其發生，
    而其發生不違背其本意者，則為不確定故意。又行為人基於
    幫助他人犯罪之意思，為促成他人犯罪而為犯罪構成要件以
    外之行為，為幫助犯。本件被告預見一般人使用他人金融機
    構之帳戶，常與財產犯罪具有密切關係，可能利用他人金融
    機構帳戶作為取得贓款之工具，並掩飾不法犯行，仍將其所
    有前開銀行帳戶之存摺、金融卡（含密碼），寄交予不詳姓
    名成年人或所屬詐欺集團成員，作為取得詐欺取財犯罪所得
    款項之工具，此既不違背其當初交付存摺、金融卡（含密碼
    ）之本意，且係參與提供詐欺取財之工具，對此犯行施以助
    力，為詐欺取財罪構成要件以外之行為，應以詐欺取財罪之
    幫助犯論之。核被告所為，係犯刑法第30條第1項前段、第3
    39條第1項之幫助詐欺取財罪。被告曾因毒品危害防制條例
    案件，經國防部南部地方軍事法院94年度和審字第315號判
    處有期徒刑六月，於95年1月6日執行完畢，有台灣高等法院
    被告前案紀錄表在卷足憑，五年以內故意再犯本件有期徒刑
    以上之罪，為累犯，應依刑法第47條第1項規定加重其刑。
    又被告係幫助不詳姓名成年人或所屬詐欺集團成員犯詐欺取
    財罪，為幫助犯，應依刑法第30條第2項規定，按正犯之刑
    減輕之，並予先加後減。再被告以一提供其所有前開銀行帳
    戶存摺、金融卡（含密碼）之行為，幫助該不詳姓名成年人
    或所屬詐欺集團成員，向被害人甲○○、乙○○、丁○○詐
    取財物，侵害被害人甲○○、乙○○、丁○○之財產法益，
    觸犯數幫助詐欺取財罪名，為想像競合犯，應依刑法第55條
    規定從一重處斷。爰審酌被告將其所有前開銀行帳戶之存摺
    、金融卡（含密碼），寄交予不詳姓名成年人，幫助詐欺集
    團詐欺取財，危害社會治安，並使真正施詐者易於隱匿，增
    加查緝之困難，被告係見報刊貸款廣告，為辦理貸款而交付
    ，動機非惡，被害人甲○○、乙○○、丁○○分別因受騙轉
    帳2萬3023元、2萬6996元、3萬元至被告所有前開銀行帳戶
    ，均被提領一空，被告事後坦承上情，並賠償被害人各1萬
    元（見卷附本院99年7月12日審判筆錄、匯款申請書回條、
    存款存根聯），彌補被害人部分損害，態度尚佳，被告未直
    接參與詐欺取財之實行，非難性較低等一切情狀，處以如主
    文所示之刑，並諭知易科罰金之折算標準。
據上論斷，應依刑事訴訟法第273條之1第1項、第299條第1項前
段，刑法第339條第1項、第30條第1項前段、第2項、第55條、第
47條第1項、第41條第1項前段、刑法施行法第1條之1第1項、第2
項前段，判決如主文。
本案經檢察官戊○○到庭執行職務。
中    華    民    國     99    年    7    月    26    日
                  刑事第二庭    法  官  鍾堯航
以上正本證明與原本無異。
如不服本判決應於收受判決後10日內向本院提出上訴書狀，並應
敘述具體理由；其未敘述上訴理由者，應於上訴期間屆滿後20日
內向本院補提理由書（均須按他造當事人之人數附繕本）「切勿
逕送上級法院」。
                                書記官  吳淑願
中    華    民    國     99    年    7    月    26    日
附錄本案論罪科刑法條全文
刑法第339第1項：
意圖為自己或第三人不法之所有，以詐術使人將本人或第三人之
物交付者，處五年以下有期徒刑、拘役或科或併科一千元以下罰
金。

司法院資訊處製作；財團法人民間司法改革基金會備份。
